【裁判字號】    99,司家聲,285
【裁判日期】    991229
【裁判案由】    許可終止收養
【裁判全文】
臺灣臺南地方法院民事裁定           99年度司家聲字第285號
聲  請  人  詹霞玲
上列聲請人聲請許可終止收養事件，本院裁定如下：
    主  文
詹霞玲（女，民國○○○年○○月○○○日生，身分證統一編號
：Ｚ000000000號）與詹寶樹（男，民國○○年○月○
○日生，身分證統一編號：Ｚ000000000號，民國五十
九年二月一日死亡，生前最後住所：高雄市○○區○○里○鄰○
○○路二十六號）間之收養關係應予終止。
聲請程序費用新臺幣壹仟元由聲請人負擔。
    理  由
一、本件聲請意旨略以：聲請人詹霞玲於民國57年8月15日被養
    父詹寶樹收養，僅一年多的時間，養父詹寶樹即於59年2月1
    日死亡。聲請人被詹寶樹收養時大約9歲、10歲，年紀很小
    對於自己被收養一事及養父詹寶樹均沒有印象，養父詹寶樹
    過世後，聲請人即回到本生父母家中居住，聲請人是回到本
    生父母家後，發現自己的姓氏與兄弟姊妹不同，才知道自己
    被收養的事情，現因聲請人本生家庭人口單薄，希望可以終
    止收養，認祖歸宗，為此爰依民法第1080條之1第1項規定，
    具狀聲請本院終止與詹寶樹之收養關係等語。
二、按養父母死亡後，養子女得聲請法院許可終止收養，法院認
    終止收養顯失公平者，得不許可之，民法第1080條之1第1項
    、第4項定有明文。上開條文係於96年5月23日修正通過，修
    法意旨在考量養父母死亡後，依修正前之規定僅限於養子女
    不能維持生活而無謀生能力時，始得聲請法院許可終止收養
    ，恐失之過嚴，難以因應現實生活中複雜多樣的身分權益問
    題，不足保障養子女之利益，故放寬在養父母死亡後養子女
    聲請法院許可終止收養之要件，僅於法院認終止收養關係顯
    失公平者，方不予許可，合先敘明。
三、查本件聲請人主張其於57年8月15日被養父詹寶樹收養，僅
    一年多的時間，養父詹寶樹即於59年2月1日死亡。聲請人被
    詹寶樹收養時大約9歲、10歲，年紀很小對於自己被收養一
    事及養父詹寶樹均沒有印象，養父詹寶樹過世後，聲請人即
    回到本生父母家中居住，聲請人是回到本生父母家後，發現
    自己的姓氏與兄弟姊妹不同，才知道自己被收養的事情，聲
    請人並未繼承收養人詹寶樹之遺產，現因聲請人本生家庭人
    口單薄，希望可以終止收養，認祖歸宗等情，業經聲請人詹
    霞玲到庭陳述明確，有本院99年12月27日調查筆錄在卷可按
    ，且有聲請人提出之除戶謄本、戶籍謄本各2件可證，堪信
    聲請人之主張為真實。本院審酌上情，認聲請人欲終止與養
    父詹寶樹間之收養關係，動機並無不當，且收養人詹寶樹已
    死亡多年，聲請人又未繼承收養人詹寶樹之遺產，足認本件
    聲請並無顯失公平情事。綜上，聲請人依民法第1080條之1
    第1項規定，聲請終止其與詹寶樹之收養關係，為有理由，
    應予准許。
四、依非訟事件法第21條第1項前段、第24條第1項，裁定如主文
    。
中    華    民    國    99    年    12    月    29    日
                  家事法庭    司法事務官  柯雅菱
如不服本裁定，應於裁定送達後10日內向本院提出抗告狀，並繳
納抗告費新台幣1千元。
中    華    民    國    99    年    12    月    30    日
                              書  記  官  曾詩珊

司法院資訊處製作；財團法人民間司法改革基金會備份。
